【裁判字號】    97,訴緝,23
【裁判日期】    970630
【裁判案由】    偽造文書等
【裁判全文】
臺灣屏東地方法院刑事判決              97年度訴緝字第23號
公  訴  人  臺灣屏東地方法院檢察署檢察官
被      告  甲○○
                    （另案在臺灣屏東監獄竹田分監執行中）
上列被告因偽造文書等案件，經檢察官提起公訴（95年度偵字第
6949號），本院合議庭裁定改行簡式審判程序，判決如下：
    主  文
甲○○服用酒類，不能安全駕駛動力交通工具而駕駛，處有期徒
刑伍月；又因過失傷害人，處有期徒刑肆月；又行使偽造之私文
書，足以生損害於公眾及他人，處有期徒刑陸月，偽造如附表所
示之「馮建興」署名伍枚、指印拾枚，均沒收之；又依法逮捕之
人脫逃，處有期徒刑月。應執行有期徒刑壹年貳月，偽造如附
表所示之「馮建興」署名伍枚、指印拾枚，均沒收之。
    事  實
一、甲○○於民國95年3 月25日凌晨3 時許，至高雄縣大樹鄉友
    人住處飲用啤酒約3 至4 罐，於同日上午7 時30分許，飲畢
    欲行離去之際，雖其酒後已達不能安全駕駛動力交通工具之
    狀態，又無駕駛執照，猶執意駕駛車牌9R-6059 號自用小客
    車上路，於同日上午7 時40分許，行經高雄縣大寮鄉高屏大
    橋東向車道第4 號燈桿時，本應注意車前狀況，隨時採取必
    要之安全措施，以避免危險之發生，且依當時客觀狀況並無
    不能注意之情形，竟疏於注意，加以酒精影響意識，竟追撞
    同向前方由丙○○騎乘並附載乙○○之車牌H8W-277 號重機
    車倒地，造成丙○○受有開放性傷口、骨折等傷害，乙○○
    受有左挫傷等傷害，員警據報到場，於同日上午8 時2 分
    許，測得甲○○之呼氣酒精濃度達每公升0.83毫克，並發現
    其意識模糊、多話，當場以公共危險現行犯逮捕。詎甲○○
    因另案通緝中，亟欲掩飾真實身分逃避責任，乃基於行使偽
    造私文書之犯意，冒用其胞兄「馮建興」名義應詢，接續於
    呼氣酒精濃度測試單之「受測者」欄、逮捕通知書之「被通
    知人簽名捺印」欄內偽造「馮建興」之署名各1 枚、指印各
    1 枚、高雄縣政府警察局舉發違反道路交通管理事件通知單
    （移送聯）之「收受通知聯者簽章」欄內偽簽「馮建興」之
    署名1 枚，再交付員警收執而行使之，足以生損害於道路交
    通管理之正確性，並使馮建興有受訴追之虞之損害，甲○○
    為警帶回高雄縣政府警察局林園分局忠義車禍處理小組製作
    筆錄，於同日上午11時15分許，承前犯意，接續於該警詢筆
    錄上偽造「馮建興」之署名2 枚、指印8 枚，再交付員警存
    卷而行使之，足以生損害於司法調查之正確性，並使馮建興
    有受追訴之虞之損害。甲○○為警依法逮捕後，未上手銬，
    竟基於脫逃之犯意，於同日11時15分許完成筆錄後，趁隙從
    忠義車禍處理小組大門脫逃。嗣為警另案緝獲始悉上情。
二、案經丙○○、乙○○訴由高雄縣政府警察局林園分局報告臺
    灣高雄地方法院檢察署呈請臺灣高等法院檢察署檢察長令轉
    臺灣屏東地方法院檢察署檢察官偵查起訴。
    理  由
一、訊據被告甲○○對上揭事實坦承不諱，核與證人周明良警員
    於偵訊中結證處理本案經過相符，並經證人即告訴人丙○○
    、乙○○於警詢、偵訊中均指證被告肇事情節綦詳，復有道
    路交通事故現場圖、道路交通事故調查報告表(一)(二)各1 紙及
    現場照片4 張、丙○○及乙○○之長庚紀念醫院診斷證明書
    各1 紙、被告違反刑法185 條之3 案件測試觀察紀錄表、呼
    氣酒精濃度測試單、逮捕通知書、高雄縣政府警察局舉發違
    反道路交通管理事件通知單（移送聯）及95年3 月25日警詢
    筆錄各1 份附卷可稽，足見被告自白與事實相符，事證明確
    ，其犯行堪以認定，應予依法論科。
二、按在紙上或物品上之文字、符號、圖畫、照像，依習慣或特
    約，足以為表示其用意之證明者，以文書論，刑法第220 條
    第1 項定有明文。在同一文件上，有部分意思表示屬公文書
    之性質，並不妨礙有部分意思表示屬私文書之性質，因此如
    附表所示之文件上，就被告偽造「馮建興」之意思表示部分
    ，自屬私文書。被告將上開偽造私文書交回員警，無非主張
    係「馮建興」受酒精濃度測試、受現行犯逮捕、受舉發交通
    違規、承認酒醉駕車肇事等意思表示，以逃避自身之刑責，
    要屬上開偽造私文書之行使無疑（最高法院90年度台上字第
    6057號判決、最高法院83年度第4 次刑事庭會議決議參照）
    ，合先敘明。
三、按被告行為後，94年1 月7 日修正、同年2 月2 日公布之刑
    法修正條文（下稱新法），業於95年7 月1 日施行，新法第
    2 條第1 項之規定，係規範行為後法律變更所生新舊法律比
    較適用之準據法，於新法施行後，應適用新法第2 條第1項
    之規定，為「從舊從輕」之比較；比較時應就罪刑有關之共
    犯、未遂犯、想像競合犯、牽連犯、連續犯、結合犯，以及
    累犯加重、自首減輕暨其他法定加減原因（如身分加減）與
    加減例等一切情形，綜其全部罪刑之結果而為比較（最高法
    院95年度第8 次刑事庭會議決議參照）。刑法第185 條之3
    嗣於97年1 月2 日修正公布，自97年1 月4 日起施行。比較
    新舊法如下：
    (一)修正前刑法第185 條之3 之法定刑為「1 年以下有期徒刑
      、拘役或3 萬元以下罰金」，修正後加重為「1 年以下有
      期徒刑、拘役或科或併科15萬元以下罰金」，新法對被告
      未較有利。
    (二)法定刑有罰金部分，依修正前刑法第33條第5 款、罰金罰
      鍰提高標準條例第1 條前段規定，罰金為銀元10元（即新
      臺幣30元）以上；相較於新法第33條第5 款規定，罰金為
      新臺幣1 千元以上，以百元計算之，新法對被告未較有利
      。
    (三)宣告多數有期徒刑定應執行刑，依修正前刑法第51條第5
      款規定不得逾20年；相較於新法同條款規定不得逾30年，
      新法對被告未較有利。
    (四)綜上，新法對被告均未較有利，依從舊原則，自應適用其
      行為時之法律。
四、核被告所為，係犯修正前刑法第185 條之3 酒醉駕車之公共
    危險罪、刑法第284 條第1 項前段之過失傷害罪、第216 條
    、第210 條之行使偽造私文書罪、第161 條第1 項之脫逃罪
    。偽造署押係偽造私文書之階段行為，偽造後復持以行使，
    其偽造私文書之低度行為為行使之高度行為所吸收，均不另
    論罪。其多次行使偽造「馮建興」名義私文書之舉動，時地
    密接，侵害相同法益，難以割裂評價，應屬接續犯。被告無
    駕駛執照駕車、酒醉駕車，因而致人受傷，所犯過失傷害罪
    ，應依道路交通管理處罰條例第86條第1 項規定加重其刑。
    其以一過失行為，肇致告訴人丙○○、乙○○受傷，為同種
    想像競合犯，應擇一處斷。上開4 罪，犯意各別，行為互殊
    ，應分論併罰之。爰審酌被告前於94年間，因酒醉駕車、過
    失致死案件，經本院各判處有期徒刑3 月，應執行有期徒刑
    4 月確定，有臺灣高等法院被告前案紀錄表在卷可參，詎猶
    不知悔改，於該案通緝中再犯本案，漠視一般往來之公眾及
    駕駛人之用路安全，又無照駕駛，危險性非低，果真因追撞
    肇致告訴人丙○○、乙○○受傷，迄未賠償，復為逃避法律
    責任，乃冒用「馮建興」名義應詢，足以生損害於道路交通
    管理、司法調查之正確性，並使馮建興有受訴追之虞之損害
    ，為警依法逮捕後，竟趁隙脫逃，實目無法紀；惟念其坦承
    犯行，犯後態度尚稱良好，參考檢察官之求刑等一切情狀，
    各量處如主文所示之刑，再定其應執行之刑，以示懲儆。如
    附表所示之「馮建興」署名5 枚、指印10枚，均係偽造，不
    問屬於犯人與否，應依刑法第219 條規定宣告沒收。
據上論斷，應依刑事訴訟法第273 條之1 第1 項、第299 條第1
項前段，刑法第2 條第1 項前段、第216 條、第210 條、第161
條第1 項、第284 條第1 項前段、第55條、第219 條，修正前刑
法第185 條之3 、第51條第5 款，刑法施行法第1 條之1 ，道路
交通管理處罰條例第86條第1 項，判決如主文。
本案經檢察官李賜隆到庭執行職務
中    華    民    國    97    年    6     月    30    日
                  刑事第四庭    法  官  蔡嘉裕
附表：
┌──┬─────────────┬─────────┐
│編號│   文    件    名    稱   │  偽 造 之 署 押  │
├──┼─────────────┼─────────┤
│1   │呼氣酒精濃度測試單        │「馮建興」署名1 枚│
│    │                          │、指印1 枚        │
├──┼─────────────┼─────────┤
│2   │逮捕通知書                │「馮建興」署名1 枚│
│    │                          │、指印1 枚        │
├──┼─────────────┼─────────┤
│3   │高雄縣政府警察局舉發違反道│「馮建興」署名1 枚│
│    │路交通管理事件通知單（移送│                  │
│    │聯）                      │                  │
├──┼─────────────┼─────────┤
│4   │95年3 月25日警詢筆錄      │「馮建興」署名2 枚│
│    │                          │、指印8 枚        │
├──┴─────────────┴─────────┤
│合計偽造「馮建興」署名5枚、指印10枚                 │
└──────────────────────────┘
以上正本證明與原本無異。
如不服本判決，應於收受本判決送達後10日內，向本院提出上訴
書狀（應敘述具體理由並附繕本），其未敘述上訴理由者，至遲
應於上訴期間屆滿後20日內，向本院補提理由書狀，切勿逕送上
級法院。
中    華    民    國    97    年    6     月    30    日
                                書記官  許倬維
附錄論罪科刑法條：
修正前刑法第185條之3
服用毒品、麻醉藥品、酒類或其他相類之物，不能安全駕駛動力
交通工具而駕駛者，處1 年以下有期徒刑、拘役或3 萬元以下罰
金。
刑法第284條第1項前段
因過失傷害人者，處6 月以下有期徒刑、拘役或5 百元以下罰金
。
刑法第210條
偽造、變造私文書，足以生損害於公眾或他人者，處5 年以下有
期徒刑。
刑法第216條
行使第210 條至第215 條之文書者，依偽造、變造文書或登載不
實事項或使登載不實事項之規定處斷。
刑法第161條第1項
依法逮捕、拘禁之人脫逃者，處1年以下有期徒刑。


司法院資訊處製作；財團法人民間司法改革基金會備份。
